臺灣高雄地方法院民事裁定
110年度消債清字第200號
聲　請　人　鄧淑秋　00000000000000000000000000000000000
00000000000000000000000000000000000000000000000000
代　理　人　楊啟志律師
上列當事人因消費者債務清理事件聲請清算，本院裁定如下：
    主  文
聲請人鄧淑秋自中華民國一一一年二月十六日下午四時起開始清
算程序。
命司法事務官進行本件清算程序。
    理  由
一、聲請意旨略以：伊有不能清償債務情事，前向本院聲請調解
    債務清償方案，惟調解不成立。伊又未經法院裁定開始更生
    程序或許可和解或宣告破產，爰聲請清算等語。
二、按債務人不能清償債務或有不能清償之虞者，得依本條例所
    定更生或清算程序，清理其債務；法院開始清算程序之裁定
    ，應載明其年、月、日、時，並即時發生效力；法院開始更
    生或清算程序後，得命司法事務官進行更生或清算程序，必
    要時得選任律師、會計師或其他適當之自然人或法人1人為
    監督人或管理人，消費者債務清理條例（下稱消債條例）第
    3條、第80條前段、第83條第1項、第16條第1項分別定有明
    文。
三、經查：
  ㈠聲請人前於民國108年12月16日提出債權人清冊，向本院聲請
    調解債務清償方案，經本院108年度司消債調字第634號受理
    ，於108年12月30日調解不成立，聲請人於同日以言詞聲請
    更生，惟於109年4月16日撤回聲請，嗣再於110年8月25日具
    狀聲請清算等情，業經本院依職權調閱上開調解卷宗核閱無
    訛。
  ㈡聲請人於107年度至109年度申報所得各為新臺幣（下同）9,9
    84元、271,000元、3,400元，名下無財產；另108年8月至10
    月於財團法人高雄市客家文化事務基金會任職，收入共計69
    ,529元，108年11月於李貴琴住處幫傭，收入23,100元，108
    年11月至12月於高雄市正忠文教協會任服務性志工，領取油
    資與伙食津貼共40,000元，109年1月11日、6月6日任選舉投
    開票所工作人員，收入各為1,700元，又聲請人稱109年1月2
    2日至25日因敗血症、急性子宮旁組織炎及骨盆蜂窩組織炎
    、腹膜膿瘍、女性急性骨盆腹膜炎入院手術，無法長時間工
    作（據醫院回函所述，聲請人係進行腹腔鏡手術，術後2至4
    週即可恢復日常生活，除術後3個月內避免搬動重物外，恢
    復情形良好，附此敘明），且須在家照顧罹右肺壞死性腫瘤
    之母親而無業迄今，仰賴長子鄧○恩、次子鄧○倫每月領取之
    補助維持生活（鄧○恩、鄧○倫每月各領取家扶中心生活扶助
    金2,550元，另鄧○恩原每月領取低收入戶就學補助6,115元
    ，109年1月起調為每月領取6,358元，每年領取春節慰問金3
    ,000元；鄧○倫於108年8月至9月每月領取低收入戶兒童補助
    2,695元，108年10月起每月領取低收入戶就學補助6,115元
    ，109年1月起調為每月領取6,358元），未領取其他補助或
    給付等情，有107年至109年綜合所得稅各類所得資料清單及
    財產歸屬資料清單（卷第13頁、第97至99頁）、財產及收入
    狀況說明書（卷第206至207頁）、債權人清冊（卷第7頁）
    、戶籍謄本（卷第120頁）、勞工保險被保險人投保資料表
    （卷第91頁）、個人商業保險查詢結果表（卷第109頁）、
    財團法人金融聯合徵信中心前置協商專用債權人清冊（卷第
    92至94頁）、信用報告（卷第95至96頁）、三民區公所低收
    入戶證明書（卷第24頁、第106頁）、社會補助查詢表（卷
    第49至52頁、第56至59頁、第63至67頁）、租金補助查詢表
    （卷第68頁）、勞動部勞動力發展署高屏澎東分署函（卷第
    86頁）、勞動部勞工保險局函（卷第85頁）、財團法人台灣
    兒童暨家庭扶助基金會高雄市南區分事務所函（卷第140頁
    ）、健保投保紀錄（卷第116頁）、財團法人高雄市客家文
    化事務基金會陳報狀（卷第141至151頁）、高雄市正忠文教
    協會陳報狀（卷第134至135頁）、高雄市三民區公所函（卷
    第138至139頁）、高雄醫學院診斷證明書（卷第203頁）、
    財團法人私立高雄醫學大學附設中和紀念醫院函（卷第217
    頁）、阮綜合醫院診斷證明書（卷第204至205頁）等附卷可
    參。依聲請人上述工作、收入情形，認以聲請人自108年8月
    至110年8月工作收入，加計2名子女領取供其運用之補助，
    平均每月約23,126元【計算式：（69,529＋23,100＋40,000＋1
    ,700＋1,700＋6,115×5＋2,695×2＋6,358×2×20＋3,000×2＋2,550×
    2×25）÷25＝23,126】，核算其現在償債能力之基礎，堪認妥
    適。
  ㈢關於聲請人個人日常必要支出部分，聲請人於111年1月17日
    陳報狀主張每月支出8,500元（含房屋租金3,000元）乙情，
    並提出租賃契約（卷第26至28頁、第110至113頁）、存入憑
    條（卷第114頁）為證。按債務人必要生活費用，以最近1年
    衛生福利部或直轄市政府所公告當地區每人每月最低生活費
    1.2倍定之，清債條例第64條之2第1項定有明文。本院參酌
    衛福部社會司所公告111年度高雄市最低生活費為14,419元
    ，1.2倍即17,303元，聲請人主張每月必要支出約8,500元，
    尚屬合理，應予採計。
　㈣關於聲請人扶養支出部分，聲請人稱單獨扶養長子鄧○恩、次
    子鄧○倫，每月各支出扶養費3,000元。經查：鄧○恩係92年4
    月生，現就讀大學，於108年度至109年度均無申報所得，名
    下無財產，自110年9月起於小吃店打工，110年9月至12月平
    均每月收入約8,829元【計算式：（5,200＋9,585＋10,625＋9,
    905）÷4＝8,829】，所領取之低收入戶補助、春節慰問金、
    家扶中心生活扶助金（如前述）均由聲請人運用；鄧○倫係9
    3年3月生，罹遺傳性圓球狀紅血球增多症、地中海貧血，現
    就讀高職，於108年度至109年度均無申報所得，名下無財產
    ，無打工或建教收入，所領取之低收入戶補助、家扶中心生
    活扶助金（如前述）均由聲請人運用等情，有戶籍謄本（卷
    第120頁）、所得及財產歸屬資料清單（卷第100至105頁）
    、勞工保險被保險人投保資料表（卷第55頁、第62頁）、在
    學證明書（卷第221頁）、學生證（卷第223頁）、薪資表（
    卷第226頁）、鼎山診所病歷（卷第29至30頁）、社會補助
    查詢表（卷第49至52頁、第56至59頁）、財團法人台灣兒童
    暨家庭扶助基金會高雄市南區分事務所函（卷第140頁）、
    存簿（卷第107至108頁）在卷可查，鄧○恩、鄧○倫既均未成
    年，鄧○恩每月打工收入並不足以支應自己之生活開銷，2人
    名下復無財產，堪認有受扶養之權利。又按父母對於未成年
    子女之扶養義務，不因結婚經撤銷或離婚而受影響，民法第
    1116條之2規定甚明。是聲請人固已離婚且由其行使負擔未
    成年子女鄧○恩、鄧○倫之權利義務，然其前配偶黃志凱對於
    未成年子女仍應盡其扶養義務。而聲請人並未舉證黃志凱之
    經濟狀況顯然低於聲請人甚多而應由聲請人負擔全部扶養義
    務，本院認聲請人應與黃志凱平均分擔扶養費用。至於扶養
    費用數額部分，按受扶養者之必要生活費用，準用第1項規
    定計算基準數額，並依債務人依法應負擔扶養義務之比例認
    定之，消債條例第64條之2第2項亦有明定。以111年度高雄
    市每人每月最低生活費14,419元之1.2倍即17,303元，扣除
    鄧○恩打工收入後，與前配偶共同負擔【試算：（17,303－8,
    829＋17,303）÷2＝12,889】，聲請人主張每月支出子女扶養
    費共6,000元（計算式：3,000×2＝6,000），應為可採。
  ㈤綜上所述，聲請人每月平均收入為23,126元，扣除必要生活
    費8,500元、子女扶養費6,000元後，尚餘8,626元。而聲請
    人目前負債總額為1,806,626元（本院108年司消債調字第63
    4號卷第36頁、第41頁、第47至50頁，包括：花旗銀行、聯
    邦銀行、凱基銀行、台新銀行），以上開餘額按月攤還結果
    ，至少約須17年（計算式：1,806,626÷8,626÷12＝17）始能
    清償完畢，堪認聲請人確有不能清償債務之情事。從而，聲
    請人向本院聲請清算，應予准許，並命司法事務官進行本件
    清算程序。
四、依消債條例第11條第1 項、第83條第1 項、第16條第1 項，
    裁定如主文。
中　　華　　民　　國　　111 　年　　2 　　月　　16　　日
              　　民事庭　　法　官　賴寶合
以上正本係照原本作成。
本裁定不得抗告。
中　　華　　民　　國　　111 　年　　2 　　月　　16　　日
  　                        書記官　胡美儀